臺灣新竹地方法院民事判決　　　　　　　 95年度婚字第188號
　　原　　　告　甲○○
　　　　　　　　　　　　　8巷.
　　被　　　告　丙○
　　　　　　　　　　　　　號
上當事人間確認婚姻無效事件，本院於民國96年2月15日言詞辯
論終結，判決如下﹕．
    主      文
確認兩造婚姻無效。
訴訟費用由被告負擔。
    事　　　實
甲、原告方面：
一、聲明：除訴訟費用金額外，餘如主文所示。
二、陳述：緣原告於民國（下同）94年12月29日在廣西與被告登
    記結婚。婚後原告即返台為被告辦理來台手續。詎入出境管
    理局發函表示被告於90年1月10日與台灣人民乙○○結婚，
    要求原告提出被告前次婚姻之離婚資料，伊才知被告已婚。
    經打電話詢問，被告告知之前曾在大陸湖北與台灣人民結婚
    ，並來台二、三個月，但未找到其夫即返回大陸。經過五、
    六年認為婚姻已過去，搬遷至廣西，想再婚，所以才與原告
    結婚。是被告既與訴外人乙○○結婚，婚姻關係未消滅前即
    與不知情之原告結婚，違反民法第985條之規定，依同法第9
    88條之規定，兩造婚姻無效，爰起訴請求確認兩造婚姻關係
    無效等語。
三、證據﹕提出戶籍謄本、廣西壯族自治區公安廳常住人口登記
    卡、內政部警政署入出境管理局通知書、財團法人海峽交流
    基金會證明、廣西壯族自治區臨桂縣公證處公證書、結婚證
    等件為證。
乙、被告方面：
    本件被告經合法通知，未於言詞辯論期日到場，亦未提出書
    狀為聲明或陳述。
丙、本院依職權向內政部警政署入出境管理局調閱被告來台申請
    資料及入出境資料及證人乙○○之戶籍資料。
    理    　由
一、按婚姻無效之訴、婚姻關係不存在之訴與婚姻不成立之訴不
    同，此觀民事訴訟法第568條第1項及民事訴訟法第247條規
    定自明。當事人如未履行或未完全履行婚姻要件時，其婚姻
    既不成立，自不發生任何婚姻之法律上效力，無須法院之判
    決，任何人均得主張之，但發生爭執時，有受確認判決之法
    律上利益者，自得起訴請求確認婚姻不成立，即提起確認婚
    姻不成立之訴。然當事人如已達成婚姻要件，但如屬法律上
    規定之禁婚親或為重婚或為一人同時與二人以上結婚時，則
    為已成立之婚姻，依法應歸於無效，以此為原因，請求法院
    為確認之判決，即應提起確認婚姻無效之訴。
二、次按確認法律關係之訴，非原告有即受確認判決之法律上利
    益，不得提起之，民事訴訟法第247條定有明文。所謂即受
    確認判決之法律上利益，係指因法律關係之存否不明確，原
    告主觀認為其法律上地位有不安之危險存在，而此項危險得
    以對於被告之確認判決除去者。本件原告以兩造結婚因被告
    重婚而無效，然原告已在大陸與被告結婚，有結婚證、廣西
    壯族自治區臨桂縣公證處之公證書可參，是兩造婚姻關係不
    明確，足致原告之法律上地位有受侵害之危險，並得以確認
    兩造間婚姻關係無效之判決除去此種不安之狀態，揆諸前揭
    說明，原告自有即受本件確認判決之法律上利益，是原告得
    提起本件確認婚姻關係無效之訴。
三、原告起訴主張其於94年10月21日與被告結婚時不知被告已婚
    ，嗣為被告辦理來台手續時經警政署入出境管理局通知始得
    知等情，業據提出經財團法人海峽交流基金會證明之廣西壯
    族自治區臨桂縣公證處出具之公證書、結婚證、入出境管理
    局通知書等件為證，並經本院依職權向入出境管理局調閱被
    告來台申請資料，被告於90年1月10日與台灣人民乙○○結
    婚，並90年7月19日入境台灣，復於90年11月16日出境，有
    入出境管理局95年5月23日境信雲字第09510801520號函所檢
    附之相關資料足稽。而本院另依職權調閱證人乙○○之戶籍
    資料，其配偶仍為被告，有戶籍資料查詢結果可憑，是原告
    若於與被告結婚前即知被告已婚之身分，焉會於與被告結婚
    後，於被告前婚關係仍存在時向台灣主管機關申請被告來台
    ，是堪認原告上開主張為真。
四、按有配偶者，不得重婚；結婚，有左列情形之一者，無效：
    二違反第983條或第985條之規定者，民法第985條第1項、第
    988條第2款定有明文。從而，原告訴請確認兩造間之婚姻無
    效，即屬正當，應予准許。
五、據上論結，本件原告之訴為有理由，依民事訴訟第385條第
    1項前段、第78條，判決如主文。
中　　華　　民　　國　　96　　年　　3 　　月　　8 　　日
                      家事法庭        法  官  盧玉潤
上為正本係照原本作成
如對本判決上訴須於判決送達後20日內向本院提出上訴狀
                                      書記官  陳德榮
中　　華　　民　　國　　96　　年　　3 　　月　　8 　　日
